臺灣板橋地方法院民事判決　　　　　　　 94年度訴字第689號
原　　　告　乙○○
被　　　告　甲○○
上列當事人間請求侵權行為損害賠償事件，本院於中華民國94年
9 月13日言詞辯論終結，判決如下：
    主      文
被告應給付原告新臺幣伍拾萬玖仟佰壹拾元及自民國九十四
年四月二十八日起至清償日止，按週年利率百分之五計算之利息
。
原告其餘之訴駁回。
訴訟費用由被告負擔十分之四，餘由原告負擔。
本判決第一項於原告以新臺幣壹拾柒萬元為被告供擔保後，得假
執行；但被告如以新臺幣伍拾萬玖仟佰壹拾元為原告預供擔
保，或將請求標的物提存，得免為假執行。
原告其餘假執行之聲請駁回。
    事實及理由
一、原告主張：原告為臺灣大車隊計程車司機，被告於民國93年
    9 月3 日下午5 時許，在其經營位於臺北縣板橋市○○路37
    8 號有緣素食店外切菜時，遇原告及同為臺灣大車隊司機之
    楊旻玉前往上址詢問被告為何阻止該車隊司機搭載訴外人吳
    秀卿，雙方為此遂起口角爭執，被告竟基於傷害之故意，持
    手中切菜之菜刀向原告及楊旻玉揮砍，楊旻玉以竹簍抵擋，
    原告欲上前將被告手中之菜刀搶下，竟遭被告以菜刀砍中右
    手手指，於拉扯過程中被告復以口咬傷原告之左上臂，致原
    告受有右手第三至第五指切傷合併屈指肌腱斷裂、左上臂紅
    腫之傷害，原告因而支出住院期間醫療費用新臺幣（下同）
    40,933元、看護費用6 日（每日1,500 元）共計9,000 元、
    醫療用品及掛號費6,000 元、內湖至板橋亞東醫院往返9 趟
    （每趟680 元）交通費用6,120 元、悠遊卡加值11次5,500
    元、4 個月不能工作之營業損失（每月39,350元）157,400
    元、精神賠償1,000,000 元，爰依侵權行為之法律關係，請
    求被告賠償，聲明求為判決：(一)被告應給付原告1,224,953
    元及自起訴狀繕本送達翌日起至清償日止，按年息5%計算之
    利息；(二)陳明願供擔保請准宣告假執行。
二、被告則以：被告僅國小畢業，自營素食店為生，93年9 月3
    日下午5 時許係原告及楊旻玉前往伊經營之素食店毆打伊，
    伊雖未受傷，惟屁股有遭毆打，伊未與原告拉扯，伊當被原
    告及楊旻玉2 人壓在地上，伊當時雖在切菜，原告來搶菜刀
    伊不讓原告搶，致原告被割傷，伊未砍傷原告，原告主張之
    醫療費用、看護費用及交通費用均未附單據，且原告僅住院
    18日，竟請求4 個月不能工作之損害，顯不合理，況原告夥
    同楊旻玉前往被告經營之素食店毆打被告，即令因此受有傷
    害，原告亦顯有重大過失，被告自得主張依民法第217 條規
    定免除賠償責任等語抗辯。聲明求為判決：(一)原告之訴駁回
    ；(二)如受不利判決，願供擔保請准免為假執行。
三、原告主張其為臺灣大車隊計程車司機，於93年9 月3 日下午
    5 時許，與楊旻玉至被告經營位於臺北縣板橋市○○路378
    號有緣素食店外詢為被告為何阻止該車隊司機搭載訴外人吳
    秀卿，適逢被告正在切菜，嗣雙方為此起口角爭執，被告竟
    基於傷害之故意，持手中切菜之菜刀向原告及楊旻玉揮砍，
    楊旻玉以竹簍抵擋，原告欲上前將被告手中之菜刀搶下，卻
    遭被告以菜刀砍中右手手指，於拉扯過程中被告復以口咬傷
    原告之左上臂，致原告受有右手第三至第五指切傷合併屈指
    肌腱斷裂、左上臂紅腫傷害之事實，業據原告提出診斷證明
    書影本1 件為證，復經本院依職權向亞東醫院查明屬實，有
    該院94年5 月16日亞歷字第0946410242號函暨病歷影本6 紙
    在卷可憑（見本院卷第25頁以下）。被告雖抗辯其並無傷害
    行為，沒有殺原告等語。惟查：
  (一)被告於本院審理時已自認兩造發生爭執時伊在切菜，手持菜
    刀，原告欲將被告手中菜刀搶走，拉扯中原告右手被菜刀割
    傷（見本卷第36頁、第40頁）等語。核與被告於警詢中所稱
    ：當時伊持菜刀，原告欲將伊手中菜刀拿走，伊要保護手中
    菜刀被搶走，在拉扯中原告自己右手被菜刀割傷（見偵查卷
    第7 頁）、當時伊在廚房外面切菜，因為告訴人等要過來打
    伊，將伊押在地上，伊為了要保護自己才拿菜刀自衛，伊沒
    有砍原告，是原告要來搶菜刀才會受傷（見偵查卷第42頁）
    ；伊有咬原告乙○○，因當時伊被押住，沒辦法只好咬原告
    （見偵查卷第57頁）。
  (二)原告於警詢中稱：伊當時的念頭就是想把被告的刀搶下而撲
    向前，被告就把刀砍向伊，伊因而右手手指被砍傷，被告也
    乘勢咬伊左手臂致使伊左手臂腫大（見偵查卷第10頁反面）
    ，楊旻玉於警詢中稱：被告由廚房拿菜刀走出來，並將菜刀
    拿高，伊順手拿起旁邊菜藍擋被告手中的菜刀，後原告也要
    將菜刀自被告手中奪下，不知何故原告遭被告手中菜刀傷及
    右手指（見偵查卷第14頁反面）、伊當時見狀就拿竹簍子要
    擋被告的菜刀，也要將被告菜刀搶下，在荒亂中伊倒在地上
    後來有血滴在伊頭上才知是原告受傷（見偵查卷第43頁），
    核與被告所述情節大致相符，足證本件確係原告與楊旻玉前
    往被告經營之素食店欲找被告理論，適被告手持菜刀並發生
    拉扯，於拉扯中被告之菜刀割傷原告，被告並咬傷原告，應
    堪認定。
  (三)是被告既手持菜刀與原告及楊旻玉理論時，並發生拉扯，被
    告雖被押在地上，惟與原告及楊旻玉既係近距離拉扯接觸，
    被告當可預見拉扯過程中未持菜刀之原告及楊旻玉極易遭菜
    刀割傷，自屬故意不法侵害原告之身體，應構成侵權行為。
四、按因故意或過失，不法侵害他人之權利者，負損害賠償責任
    ；又按不法侵害他人之身體或健康者，對於被害人因此喪失
    或減少勞動能力或增加生活上之需要時，應負損害賠償責任
    ；再按不法侵害他人之身體、健康、名譽、自由、信用、隱
    私、貞操，或不法侵害其他人格法益而情節重大者，被害人
    雖非財產上之損害，亦得請求賠償相當之金額，民法第184
    條第1 項前段、第193 條第1 項、第195 條第1 項分別定有
    明文。本件被告確有傷害原告身體之侵權行為，已如前述，
    原告自得依據侵權行為之法律關係，請求被告賠償其損害。
五、茲將原告請求賠償之金額分述如下：
  (一)醫療費用部分：
    原告主張其因被告之侵權行為支出醫療費用40,933元，業據
    其提出醫療費用單據影本1 紙為證（見附民卷第3-1 頁，金
    額為40,933元），其中證明書費220 元並非必要之醫療費用
    ，應予扣除外，其餘40,713元為必要之醫療費用，應予准許
    。
  (二)看護費用：
    原告主張因被告之侵權行為，致其住院期間6 日均須僱請看
    護等情，業據其提出看護費用收據影本1 件為證（見本院卷
    第44頁）。復經本院依職權向亞東醫院查詢原告於住院期間
    是否有僱請看護之必要，經該院函覆稱：「廖先生（即原告
    ）於93年9 月3 日因右手中指、無名指、小指掌側切傷合併
    淺及深屈指肌腱、指神經及血管斷裂，而經急診住院並施行
    手術，但術後併發感染，而延致93年9 月20日出院，後於門
    診多次換藥、清創，期間因疼痛及傷口複雜，且因肌腱受傷
    處第二區（俗稱無人區），即使積極復健，效果不佳，且在
    右手實需旁人協助照顧，尤其受傷後一個月」等情，有該院
    94年5 月16日亞歷字第0946410242號函附卷可憑，足證原告
    確有於住院期間僱請看護之必要，故原告請求住院期間看護
    費用9,000元，洵屬有據。
  (三)醫療用品及掛號費6,000元：
    原告主張其因被告侵權行為而須支出醫療用品及掛號費6,00
    0 元等語，固據其提出發票影本12紙、收據影本2 紙為證（
    見附民卷第27頁至第28頁），然查其提出之發票及收據影本
    上均僅有貨品代號，或僅記載「藥品1 批」等字樣，無從判
    斷原告究竟購買何種藥品或醫療用品，其請求醫療用品費自
    屬無據。另原告請求掛號費部分，業據原告提出醫療費用收
    據影本共27紙為證（見附民卷第4 頁至第12頁），惟依其提
    出之醫療費用收據影本所載，原告共支出掛號費2200元，故
    原告請求掛號費2,200 元，洵屬有據，逾此部分之請求即屬
    無據。
  (四)交通費6,120元、悠遊卡加值11次5,500元：
    原告主張其因自內湖往返亞東醫院就診，故支出交通費用6,
    120 元、悠遊卡5,500 元，惟原告並未提出任何證據證明其
    確實支出該等費用，其請求被告賠償，自屬無據。
  (五)4個月不能工作之營業損害157,400元：
    1.原告主張因被告之侵權行為，致其4 個月無法從事計程車
      駕駛工作，以每個月39,350計算，共計受有157,400 元之
      損害等語。經查：原告領有職業小型車駕駛執照，且車號
      7D-793 號 營業小客車為其所有，業據其提出駕駛執照及
      行車執照影本各1 件為證（見本院卷第44頁），又經本院
      依職權向亞東醫院查詢原告原告目前之傷勢，該院函覆稱
      ：建議原告繼續復健治療，不建議目前開車，避免危險，
      亦有該院94年6 月30日亞歷字第0946410329號函附卷可按
      （見本院卷第47頁），足證原告主張其於侵權行為後4 個
      月內無法從事駕駛計程車之業務，致受有不能營業之損害
      ，自堪採信。
    2.又查臺北市計程車（2000CC以上）每日營業收入，依臺北
      市稅捐稽徵處90年3 月30日北市稽工（甲）字第89127371
      01號函查定，每日營業收入為1,514 元，每月以營業26日
      計，月營業額為39,350元，亦據原告提出臺北市汽車駕駛
      員職業工會93年9 月16日北市汽工福字第0646號函為證（
      見附民券第15頁），故原告確係受有4 個月不能營業之損
      害157,400 元，洵堪認定（計算式：39,350元×4 個月＝
      157,400元）。
  (六)精神慰撫金：
    原告因被告之侵權行為，受有右手第三至第五指切傷合併屈
    指肌腱斷裂、左上臂紅腫之傷害，業如前述，其精神自屬痛
    苦不堪，本院審酌原告係以經營駕駛計程車業務為業，被告
    以經營素食店為業，及兩造之身分地位、教育程度、被告侵
    害之程度，原告迄今仍無法駕駛計程車等一切情狀，認原告
    請求慰撫金1,000,000 元尚屬過高，應予核減為300,000 元
    ，始稱允適。
  (七)綜上，原告共得請求之損害賠償為509,313 元（計算式：醫
    療費用40,713元＋看護費9,000 元＋掛號費2,200 元＋4 個
    月不能工作之損失157,400 元＋慰撫金300,000 元＝509,31
    3 元）。
六、按雙方互毆乃雙方互為侵權行為，與雙方行為為損害之共同
    原因者有別，無民法第二百十七條過失相抵原則之適用（最
    高法院68年度台上字第967 號判例意旨參照）。被告固抗辯
    係原告與楊旻玉欲毆打被告，被告僅係防衛，原告自屬與有
    過失等語，惟查本件雖係因原告與楊旻玉找被告理論爭吵，
    然既係因雙方爭執所發生之互毆行為，被告雖未受傷，惟仍
    無礙於本件為雙方互毆之事實，是揆諸前揭說明，被告自不
    得主張過失相抵。
七、從而，原告依侵權行為之法律關係，請求被告賠償509,313
    元及自起訴狀繕本送達翌日即94年4 月28日起至清償日止，
    按年息5%計算之利息，為有理由，應予准許；逾此部分之請
    求，為無理由，應予駁回。
八、因本案事證已臻明確，兩造其餘主張陳述及所提之證據暨所
    提之攻擊防禦方法，經本院審酌後，認與本案判斷結果無影
    響，均毋庸再予一一審酌，附此敘明。
九、據上論結，本件原告之訴為一部有理由，一部無理由，依民
    事訴訟法第79條、第390 條、第392 條第2 項，判決如主文
    。
中　　華　　民　　國　　94　　年　　9 　　月　　27　　日
                  民事第一庭    法　官　周舒雁
上列正本係照原本作成
如對本判決上訴，須於判決送達後20日內向本院提出上訴狀
中　　華　　民　　國　　94　　年　　10　　月　　3 　　日
                                書記官  張坤校
